【裁判字號】    95,訴,1399
【裁判日期】    951018
【裁判案由】    妨害公務等
【裁判全文】
臺灣彰化地方法院刑事判決              95年度訴字第1399號
公  訴  人  臺灣彰化地方法院檢察署檢察官
被      告  甲○○
上列被告因妨害公務等案件，經檢察官提起公訴（95年偵字5285
號），本院判決如下：
    主  文
甲○○於公務員依法執行職務時，當場侮辱，處拘役伍拾日，如
易科罰金，以佰元折算壹日。又損壞公務員職務上掌管之物品
，處有期徒刑肆月，如易科罰金，以佰元折算壹日。
    事  實
一、甲○○於民國95年6月6日上午10時許，前往其所有位於彰化
    縣和美鎮○○○段竹子腳小段第199-1號、第201號田地，配
    合彰化縣和美地政事務所測量人員從事地籍圖重測業務之指
    界，於當日上午11時許，甲○○發現測量人員將界樁釘在其
    所有之上開田地內，而心生不滿，竟基於侮辱公務員之犯意
    ，當場以「幹你娘」等語辱罵當時正依法執行鑑界業務之測
    量人員乙○○、丁○○。惟測量人員乙○○等人不予理會，
    仍繼續執行其測量職務，而由乙○○手扶住電子測距經緯儀
    【價值約新台幣（下同）28 0,000元】，丁○○則手持稜鏡
    ，站在乙○○前面20、30公尺處執行測量，詎甲○○竟自測
    量人員乙○○背後，徒手將該測量人員所使用而屬職務上掌
    管之電子測距經緯儀用力推倒，而施強暴行為，致該電子測
    距經緯儀倒落撞擊地面後，造成該儀器整個面板脫落，儀器
    之視準軸、水準軸、垂直軸均嚴重移位，而損壞該公務員職
    務上掌管之電子測距經緯儀。嗣經上開測量人員通知警員到
    場處理，始悉上情。
二、案經彰化縣警察局和美分局報請臺灣彰化地方法院檢察署檢
    察官偵查起訴。
    理  由
壹、證據能力部分：
    本案全部卷證所涵括之供述證據及非供述證據，經詢之公訴
    人及被告均同意全部證據之證據能力，是後述所引用證據之
    證據能力均無疑義，合先敘明。
貳、本院論罪科刑部分：
一、訊據被告甲○○固坦承有以「幹你娘」等三字經辱罵在場之
    鑑界人員乙○○、丁○○等人，惟矢口否認有何推倒損壞電
    子測距經緯儀而妨害公務之犯行，辯稱：是這次測量人員鑑
    界有問題，才會發生吵架爭執，之前都沒有問題，而電子測
    距經緯儀是測量人員自己弄倒的，證人所說的都不實在，當
    時伊距離測量人員約3尺遠，不可能碰得到儀器，故儀器不
    是伊推倒弄壞的云云。
二、經查：上開事實，業據證人即本件測量人員乙○○、丁○○
    及當時在場配合其他田地鑑界之丙○○，於本院審理時經隔
    離訊問後分別證述如下：(1)證人乙○○證述：當天95 年6月
    6日早上約11點多，伊當時是負責儀器操作，前去現場做地
    籍圖重劃之工作，被告經通知去現場指界，當天被告約10點
    多到達現場，到場後脾氣很差，一直罵說這樣測量不對，到
    了約11點多時，渠等測量到被告所有之199-1、201號土地，
    而將界樁釘在被告田地內，被告就一直以「幹你娘」等語辱
    罵渠等，渠等不加理會，後來被告就自伊後面伸手將儀器推
    倒，儀器被推倒後，就整個飛出去，且因儀器頭重腳輕，就
    撞到地面，損壞蠻嚴重的，面板整個掉下來，準度也全失了
    ，已經完全無法使用，全新1台要價是28萬元，之後渠等打
    電話通知警察前來處理等語；(2)證人丁○○證述：當時伊與
    乙○○等人在辦理95年土地重測，被告是當事人，經渠等通
    知前來指界，被告到現場時，就一直在抱怨，後來又罵定界
    不準確等語，渠等未加理會，而在上午11點多，鑑界到被告
    之兩筆土地，因為被告田埂是直的，但界線是斜的，所以界
    樁就釘在被告田裡，被告就說渠等測量都測不準，並以「幹
    你娘」等語辱罵測量人員，後來繼續測量，由乙○○扶住儀
    器，伊手持稜鏡，站在乙○○對面20、30公尺處，就看到被
    告突然自乙○○後面伸手將儀器推倒，渠等一方面通知和美
    地政事務所主管前來處理，並拍照存證，而儀器請公司來估
    價過，因整個面板都脫落，儀器之視準軸、水準軸、垂直軸
    都嚴重移位及損害，已經無法做校正，儀器構造嚴重損害，
    這台儀器已經無法修理、無法使用，而原來購買價格約28
    萬元左右等語；(3)證人丙○○：當天是辦理土地重測，因為
    伊也是地主，經通知到場指界，當天測量人員將界樁釘在被
    告田裡，被告就很生氣，一直說他的土地之前就測量好了，
    並對測量人員一直罵「幹你娘」等語，後來被告就自測量人
    員身後將儀器推倒，因為伊當時站在測量員旁，也來不及抓
    住機器，儀器摔到地上，鏡頭破損，儀器靠近鏡頭外框也裂
    開了等節，核諸上開3位證人所證述內容大致相符，且就本
    件發生原因過程均證述明確，又證人乙○○、丁○○乃測量
    人員與被告素不相識，而被告亦自承與證人乙○○、丁○○
    及丙○○素無嫌隙，是證人等人應無設詞誣陷被告之理，所
    述上情應堪採信。又被告於警詢中乃辯稱：當時是因為腳行
    動不便，才會用手扶著鑑界人員的手臂，但鑑界人員將伊手
    撥開，伊才會打到該儀器，致該儀器倒地云云，惟嗣於本院
    審理時又改稱電子測距經緯儀是測量人員自己弄倒的云云，
    前後辯詞反反覆覆，顯有避重就輕、卸責之情，此外復有查
    獲現場照片3張、地籍圖1紙、證人乙○○於本院審理時所提
    出之電子測距經緯儀受損照片12紙等件附卷可稽。綜上所述
    ，被告空言所為前開所辯，顯係卸責之詞，不足採信。本案
    事證已臻明確，被告犯行應堪認定，應與依法論科。
三、我國刑法於94年2月2日修正公布，95年7月1日施行（下稱新
    法；修正前刑法下稱舊法）後，依最高法院95年度第8次刑
    事庭會議決議決議內容，有關新舊法之適用原則如下：
    (一)新法第2條第1項之規定，係規範行為後法律變更所生新舊
      法律比較適用之準據法，於新法施行後，應適用新法第2
      條第1項之規定，為「從舊從輕」之比較。
    (二)基於罪刑法定原則及法律不溯及既往原則，行為之處罰，
      以行為時之法律有明文規定者為限，必行為時與行為後之
      法律均有處罰之規定，始有新法第2條第1項之適用。
    (三)比較時應就罪刑有關之共犯、未遂犯、想像競合犯、牽連
      犯、連續犯、結合犯，以及累犯加重、自首減輕暨其他法
      定加減原因（如身分加減）與加減例等一切情形，綜其全
      部罪刑之結果而為比較。
    (四)新法第33條第5款規定罰金刑為1,000元以上，以百元計算
      之，新法施行後，應依新法第2條第1項之規定，適用最有
      利於行為人之法律。
    (五)易科罰金之折算標準，新法施行後，應依新法第2條第1項
      之規定，適用最有利於行為人之法律。
    (六)就想像競合犯部分，新法第55條但書係科刑之限制，為法
      理之明文化，非屬法律之變更。
    本件被告行為後，刑法關於易科罰金、主刑罰金刑及想像競
    合犯部分等規定均有修正，依前揭最高法院95年度第8次刑
    事庭會議決議內容，應綜其全部罪刑之結果而為比較後，始
    得判斷應適用新法或舊法，經本院為如附表所示之比較後，
    認本件依刑法第2條第1項前段，就以下易科罰金、主刑罰金
    刑及想像競合犯部分等適用，均應依舊法。
四、查被告甲○○以「幹你娘」辱罵乙○○、丁○○等人，係基
    於同一侮辱公務員犯意下之行為，而刑法第140條第1項之侮
    辱公務員罪，其所處罰者乃妨害國家公務之執行，其被害法
    益為國家法益，並非公務員個人，故雖有數名執行公務之公
    務員遭當場侮辱，惟被害之國家法益仍屬單一，並無侵害數
    個法益之情事，仍屬單純一罪。又刑法第138條之規定，其
    所謂「毀棄」，乃毀滅拋棄物體，使不存在之意；所謂「損
    壞」，指損害破壞物體之全部或一部，使其喪失效用；所謂
    「隱匿」，指將物體隱秘藏匿，使人難於發現；所謂「致令
    不堪用」，乃指使用毀棄、損壞、隱匿3種以外之方法，使
    物體喪失其原有效用之一切行為。查被告將前揭公務員職務
    上掌管之電子測距經緯儀推倒撞擊地面，造成該儀器整個面
    板脫落，儀器之視準軸、水準軸、垂直軸均嚴重移位，而使
    其喪失效用，應屬損壞公務員職務上掌管之物品。是核被告
    所為，係犯刑法第140條第1項之侮辱公務員罪、同法第135
    條第1項妨害公務罪及同法第138條之損壞公務員職務上掌管
    之物品。被告一行為而觸犯上開妨害公務罪及損壞公務員職
    務上掌管之物品罪，為想像競合犯，依修正前刑法第55條之
    規定，應從一重依損壞公務員職務上掌管之物品罪處斷。又
    其所犯前揭侮辱公務員及損壞公務員職務上掌管之物品2罪
    間，犯意各別，罪名互異，應予分論併罰之。爰審酌被告法
    治觀念薄弱、漠視公務員依法執行職務及職務上保管物品之
    權責，上開儀器價值甚高，其所造成之危害損失非小，並考
    量其素行、犯罪之動機、目的，暨犯後猶卸詞卸責，尚未與
    被害人達成和解、賠償損失，態度不佳等一切情狀，分別量
    處如主文所示之刑，並各諭知易科罰金之折算標準。
據上論斷，應依刑事訴訟法第299條第1項前段，刑法第2條第1項
前段、第135條第1項、第138條、第140條第1項，修正前刑法第
55條、第41條第1項前段，罰金罰鍰提高標準條例第1條前段、修
正前罰金罰鍰提高標準條例第2條，判決如主文。
本案經檢察官張尹敏到庭執行職務。
中    華    民    國    95    年    10    月    18    日
                    刑事第二庭    審判長法官    石馨文
                                  法      官    簡婉倫
                                  法      官    郭麗萍
以上正本證明與原本無異。
如不服本判決，應於判決送達後10日內，向本院提出上訴狀（ 須
附繕本 ）。
告訴人或被害人對於判決如有不服具備理由請求檢察官上訴者，
其上訴期間之計算係以檢察官收受判決正本之日期為準。
中    華    民    國    95    年    10    月    19    日
                                      書記官    林怡吟
附錄本案論罪科刑法條全文：
中華民國刑法第135條
（妨害公務執行及職務強制罪）
對於公務員依法執行職務時，施強暴脅迫者，處 3 年以下有期徒
刑、拘役或 3 百元以下罰金。
意圖使公務員執行一定之職務或妨害其依法執行一定之職務或使
公務員辭職，而施強暴脅迫者，亦同。
犯前二項之罪，因而致公務員於死者，處無期徒刑或 7 年以上有
期徒刑；致重傷者，處3 年以上、10年以下有期徒刑。
中華民國刑法第138條
（妨害職務上掌管之文書物品罪）
毀棄、損壞或隱匿公務員職務上掌管或委託第三人掌管之文書、
圖畫、物品，或致令不堪用者，處5 年以下有期徒刑。
中華民國刑法第140條
（侮辱公務員公署罪）
於公務員依法執行職務時，當場侮辱，或對於其依法執行之職務
公然侮辱者，處6 月以下有期徒刑、拘役或1 百元以下罰金。對
於公署公然侮辱者亦同。


司法院資訊處製作；財團法人民間司法改革基金會備份。
